---
title: "Ejercicios"
author: "nombre"
date: "2024-08-01"
output: html_document
---

```{r setup, include=FALSE}
knitr::opts_chunk$set(echo = TRUE)

library(dplyr)
library(ggplot2)
```


```{r carga-datos}
atmosfera <- datos::atmosfera
```


1. Graficá la relación entre la presión y la temperatura. 
¿Es una relación lineal más o menos limpia o hay otras cosas “raras”?

```{r}
ggplot(atmosfera, aes(x = presion, y = temp_superficie, color = presion)) +
  geom_point() +
  theme_minimal() +
  labs(title = "relacion entre la presion y la atmosfera",
       x = "presion",
       y = "temperatura")
```


2. Calculá la temperatura media de cada mes y visualizalo en un gráfico de líneas.(Es decir, el ciclo anual promedio de temperatura). ¿Cómo describirías el ciclo anual en pocas palabras?

```{r}
temperatura_mensual <- atmosfera %>%
  group_by(mes) %>%
  summarise(temperatura_promedio = mean(temp_superficie, na.rm = TRUE))

ggplot(temperatura_mensual,aes(x = mes, y = temperatura_promedio)) +
    geom_line() +
    theme_minimal() +
    labs(title = "temperatura promedio mensual",
         x = "mes",
         y = "temperatura mensual")
```


3. Calculá lo mismo pero para cada hemisferio. Graficalo con una línea de distinto color para cada hemisferio. 
(Ayudas: La función sign() devuelve el signo de una variable; en el hemisferio sur la latitud es negativa y en el hemisferio norte, positiva. 
Acordate del tema de los grupos y las líneas.)

¿Cómo cambia tu descripción del ciclo anual ahora?

```{r}
atmosfera %>%
  mutate(hemisferio = ifelse(sign(latitud) > 0, "Norte", "Sur")) |>
  group_by(mes, hemisferio) %>%
  summarise(temperatura_promedio = mean(temp_superficie, na.rm = TRUE)) |>
  ggplot(aes(x = mes, y = temperatura_promedio)) +
    geom_line(aes(color = hemisferio)) +
    labs(title = "temperatura mensual promedio por hemisferio",
         x = "Mes",
         y = "Temperatura mensual")
  
```


